臺灣高雄地方法院交通事件裁定       100年度交聲字第1527號
原處分機關  高雄市政府交通局
異  議  人
即受處分人  劉懷志
上列受處分人因違反道路交通管理處罰條例事件，對於高雄市政
府交通局中華民國100 年6 月17日所為處分（原處分案號：高市
交裁字第裁32-B00000000號）聲明異議，本院裁定如下：
    主  文
異議駁回。
    理  由
一、原處分意旨略以：異議人即受處分人劉懷志於民國100 年6
    月5 日13時許，未依規定，擅將其所有車牌號碼ZG-2965 號
    自用一般小客車，停放在高雄市○○○路249 號前之身心障
    礙專用停車位內，經員警掣單舉發後，依道路交通管理處罰
    條例第56條第1 項第10款之規定，裁處罰鍰新臺幣（下同）
    1,200元。
二、聲明異議意旨略以：停車時因視線被停車格後方之小貨車遮
    蔽，無法看見路旁之身障專用標誌，且就開車之目光所及，
    亦無法看見地上所繪製之身障專用標誌，並非故意違規停車
    於身心障礙專用停車位，是聲明異議，請求撤銷原處分等語
    。
三、按「公共停車場應保留百分之2 比例做為身心障礙者專用停
    車位，車位未滿50個之公共停車場，至少應保留1 個身心障
    礙者專用停車位。非領有專用停車位識別證明之身心障礙者
    或其家屬，不得違規佔用。前項身心障礙者專用停車位之設
    置地點、空間規劃、使用方式、識別證明之核發及違規佔用
    之罰則等由中央主管機關會同交通、營建等相關單位定之」
    ；「身心障礙者本人或同一戶籍之家屬一人得申請身心障礙
    者專用停車位識別證明。前項證明包括身心障礙者專用停車
    位識別證，及身心障礙者專用車輛牌照。申請專用停車位識
    別證明者，應就專用停車位識別證或專用牌照擇一申請。申
    請專用停車位識別證者，應具有汽車或機車之駕駛執照及行
    車執照；其申請機車專用停車位識別證者，以經監理單位檢
    驗合格之特製車者為限」；且「申請核發專用停車位識別證
    者，得親自、通訊或以委託他人當面辦理方式，備齊下列文
    件，向戶籍所在地社政主管機關辦理：二、駕駛執照影本（
    機車須註明特製車）」；又「使用身心障礙者專用停車位者
    ，除掛有專用牌照之車輛外，應將專用停車位識別證置於汽
    車擋風玻璃明顯處或黏貼於機車車首，以供查核檢驗」，身
    心障礙者保護法笫48條、身心障礙者專用停車位設置管理辦
    法第6 條第1 項至第4 項、第6 條第2 款及笫9 條笫1 項分
    別定有明文。次按在設有殘障者專用停車標誌處所，非殘障
    用車不得停放，道路交通安全規則第112 條第1 項第5 款亦
    有明定。汽車駕駛人於身心障礙專用停車位違規停車者，處
    600 元以上1,200 元以下罰鍰，道路交通管理處罰條例第56
    條第1 項第10款亦定有明文。
四、經查
（一）本件受處分人確有於上揭時、地，將其所有之車輛停放於
      身心障礙專用停車位，為其所承認，並有舉發機關舉發照
      片4 張附卷可稽，應堪信其為真實。再者，受處分人並未
      依法領取「身心障礙專用停車位識別證明」，且系爭車輛
      未經任何改製、亦非為經監理單位檢驗合格之特製車，非
      屬殘障用車，其違規之事實明確，舉發單位掣單告發，並
      無不合。
（二）受處分人雖陳稱：停車時目光為其他車輛所遮蔽，且因目
      視之角度，無法看到地上及地面之身心障礙專用停車位標
      誌等情。惟據上開舉發照片得見，異議人停車當時係日間
      、光線充足，且地面乾燥，停車格旁豎立之身心障礙專用
      停車位標誌，並未遭路樹或其他物遮蔽而無法察見，停車
      格地面亦繪製有2 枚清晰可見之身心障礙專用停車位標誌
      ，是受處分人辯稱無法得見該等身心障礙專用停車位標誌
      等語，實非可採。況按「違反行政法上義務之行為非出於
      故意或過失者，不予處罰」，行政罰法第7 條第1 項定有
      明文。易言之，倘若違規係出於故意或過失者，即應予以
      處罰。故而，受處分人既為用路人，理當遵守交通規則並
      注意一切交通標誌，非可因己身之過失而得免罰。用路人
      於停車場內，自應依規定於停車格停放，以維秩序，當不
      得以未看見地上標誌，而任意停放，致影響身心障礙者之
      停車權益。準此，本件事證明確，受處分人上揭違規行為
      ，堪以認定，應依法處罰。
五、綜上所述，受處分人確有於身心障礙專用停車位違規停車之
    行為，從而，原處分機關依條例第56條第1 項第10款、違反
    道路交通管理事件統一裁罰基準表之規定，裁處受處分人罰
    鍰1,200 元，核無違誤。受處分人之異議，為無理由，應予
    駁回。
六、據上論斷，應依道路交通案件處理辦法第18條，裁定如主文
    。
中    華    民    國   100    年    7     月    6     日
                  交通法庭   法  官   葉文博
以上正本證明與原本無異。
如不服本裁定，應於收受送達後5 日內向本院提出抗告狀。
中    華    民    國   100    年    7     月    6     日
                             書記官   李柏親